【裁判字號】    98,小上,6
【裁判日期】    980317
【裁判案由】    清償借款
【裁判全文】
臺灣高雄地方法院民事裁定               98年度小上字第6號
上  訴  人    鴻誠雕塑有限公司
兼法定代理人  丙○○
被  上訴人    臺灣新光商業銀行股份有限公司
法定代理人    乙○○
被  上訴人    新光行銷股份有限公司
法定代理人    甲○○
上列當事人間請求清償債務事件，上訴人對於民國97年3 月27日
本院高雄簡易庭96年度雄小字第5078號第一審判決提起上訴，本
院裁定如下：
    主  文
上訴駁回。
第二審訴訟費用新台幣壹仟伍佰元由上訴人負擔。
    理  由
一、上訴意旨略以：上訴人為獲得較為優惠之電話費率，以預繳
    方式支付電話費用予訴外人顛峰電信股份有限公司（下稱顛
    峰公司），此觀諸申請表「經銷商填寫欄」記載：「辦理分
    期金額新臺幣48,000元」可證，申請表下方之約定事項及背
    面雖有「委由誠泰行銷股份有限公司（已更名為新光行銷股
    份有限公司，下稱新光行銷公司）代為向誠泰商業銀行（已
    更名為臺灣新光商業銀行股份有限公司，下稱新光銀行）申
    請消費性商品貸款」等字樣（下稱系爭申請表），惟字體甚
    小，且多數在契約背面，又系爭申請表之記載涉及委任及消
    費借貸法律關係，顯與前開分期付款約定不同，申請者不易
    認識契約之本質，極有可能產生僅成立分期付款買賣契約之
    誤解，依消費者保護法（下稱消保法）第11條第2 項規定，
    定型化契約條款如有疑義時，應為有利於消費者之解釋，且
    依同法第12條規定，定型化契約中之條款違反誠信原則，對
    消費者顯失公平者，無效。準此，難認上訴人與被上訴人新
    光行銷公司有成立委任契約，或與被上訴人新光銀行間有成
    立消費借貸之意思表示。此外，上訴人係以購買服務之意思
    在被上訴人預先擬定之契約上簽名，依消保法第11條之1第1
    項規定，應給與30日以內之合理審閱期間，上訴人未經合理
    審閱期間即簽立系爭申請表，自得依消保法第11條之1第2項
    規定主張委任與消費借貸契約不構成契約之內容，原審判決
    違反民法第474 條及消保法第11、11之1 、12條規定，顯有
    判決違背法令情事。
二、按對於小額程序第一審判決之上訴，非以其違背法令為理由
    ，不得為之。又上訴狀內應記載上訴理由，表明下列各款事
    項：(1)原判決所違背之法令及其具體內容。(2)依訴訟資料可
    認為原判決有違背法令之具體事實，民事訴訟法第436 條之
    24第2 項、第436 條之25分別定有明文。又除別有規定外，
    法院不得就當事人未聲明之事項為判決。小額訴訟程序之當
    事人除有因原法院違背法令致未能提出者外，於第二審程序
    不得提出新攻擊或防禦方法，復為民事訴訟法第388 條及第
    436 條之28所明文規定。此乃因我國民事訴訟法採辯論主義
    ，法院僅得依據當事人聲明之範圍及其所提供之訴訟資料，
    作為裁判之基礎，而關於當事人所應受判決事項聲明之範圍
    ，除有訴之變更或追加、訴之聲明之擴張或減縮等情形者外
    ，自應以第一審言詞辯論終結前所聲明者為準，且為貫徹小
    額程序之簡速性，避免因當事人於上訴程序提出新事實及證
    據而延滯訴訟，乃限制小額事件之第二審法院原則上應按第
    一審之訴訟資料，審核其訴訟程序及判決內容有無違背法令
    ，當事人於第一審言詞辯論終結前未曾提出之訴訟資料，不
    得再行提出，此為民事訴訟法第436 條之28立法理由所明白
    揭示。故當事人如以原判決不適用法規或適用不當為理由時
    ，其上訴狀或理由書，除應揭示原判決未適用或適用錯誤之
    法規外，更應揭示依原有訴訟資料應適用特定法規或正確適
    用特定法規之具體事實。上訴狀或理由書如未依此項方法表
    明，或其所表明者，顯與上開法條規定之情形不相合時，即
    難認已對小額程序第一審判決之違背法令有具體之指摘，其
    上訴自難認為合法。
三、經查，上訴人雖上訴主張被上訴人未賦予其合理閱覽契約之
    時間，且授權貸款之字體甚小，易造成消費者之誤會，對消
    費者顯失公平，並違反誠信原則云云，惟此均未見上訴人於
    原審主張，核係其提起本件上訴後，始提出之抗辯，屬新攻
    擊防禦方法，揆諸民事訴訟法第436 條之28前段之規定，本
    院係法律審，自無從就上訴人提出此一新攻擊防禦方法加以
    審酌。又上訴人雖主張：伊與被上訴人新光銀行間並無成立
    消費借貸之意思表示，原審判決違反民法第474 條之規定云
    云，惟此業經原審認：系爭申請表最上方載有「誠泰行銷」
    之粗黑字體，並載明「本表係向誠泰銀行申請消費性貸款」
    之意，且於約定事項欄就授權貸款相關事項已約定明確，足
    認上訴人與被上訴人新光銀行間已成立消費借貸契約，故判
    決被上訴人勝訴在案，而上訴人上訴意旨亦未揭示依原有訴
    訟資料正確適用上開法規，而符合該條款要件之具體事實，
    揆諸前揭說明，自難認已對小額程序第一審判決之違背法令
    為具體之指摘，是上訴人之上訴為不合法，應予駁回。
四、末按，於小額訴訟之上訴程序，法院為訴訟費用之裁判時，
    應確定其費用額，民事訴訟法第436 條之19第1 項、第436
    條之32第1 項規定甚明。本件上訴人小額訴訟之上訴，既經
    駁回，關於第二審訴訟費用自應由上訴人負擔。查本件第二
    審訴訟費用，為上訴裁判費用新台幣1,500 元，揆諸前開規
    定，應由上訴人負擔，爰併予確定如主文第2 項所示。
五、據上論結，本件上訴為不合法，依民事訴訟法第436 條之32
    第1 、2 項、第436 條之19第1 項、第444 條第1 項前段、
    第95條、第78條，裁定如主文。
中    華    民    國    98    年    3     月    17    日
            民事第五庭  審判長法  官  李昭彥
                              法  官  賴文姍
                              法  官  鄭凱文
正本係照原本作成。
本裁定不得抗告。
中    華    民    國    98    年    3     月    17    日
                              書記官  張家瑜


司法院資訊處製作；財團法人民間司法改革基金會備份。
